【裁判字號】    90,易,1416
【裁判日期】    901231
【裁判案由】    違反動產擔保交易法
【裁判全文】
臺灣屏東地方法院刑事判決                          九十年度易字第一四一六號
    公  訴  人  臺灣屏東地方法院檢察署檢察官
    被      告  乙○○
右列被告因違反動產擔保交易法案件，經檢察官提起公訴（九十年度偵字第六○六三
號），本院判決如左：
    主  文
乙○○動產擔保交易之債務人，意圖不法之利益，將標的物遷移，致生損害於債權人
，處罰金參仟元，如易服勞役，以參佰元折算壹日。
    事  實
一、乙○○於民國八十九年十二月五日，以動產擔保交易附條件買賣之方式，向甲○
    ○購買車牌號碼ＨＴ三—八八八號重型機車一部，為動產擔保交易之債務人。約
    定分十二期給付，每月一期，每月十五日付款，頭期款為新台幣（下同）二萬七
    千元，第二期至第六期每一期付款三千九百元，第七期至第十二期每一期付款三
    千二百元，標的物存放地點為屏東縣屏東市○○○路一五一號。在價金未付清之
    前，標的物所有權仍屬於出賣人所有，買受人僅得依約占有使用，不得任意遷移
    或為其他處分。詎乙○○在取得標的物之後，僅繳付六期之分期價金，尚欠一萬
    九千二百元，即拒不付款，且意圖為自己不法之利益，於九十年五月一日給付第
    六期之價金後，將該標的物遷移逃匿不知去向，致出賣人甲○○追索無著受有損
    害。
二、案經甲○○訴由台灣屏東地方法院檢察署檢察官偵查起訴。
    理  由
一、被告乙○○於本院審理中經傳未到，惟前於本院辯稱：我因為人到外地工作所以
    沒有辦法還他錢，我車子騎到台中去，因為我祖父住在一五一號樓上，他告訴我
    說我被起訴了，所以我才打電話給告訴人云云。經查被告右開犯行業據被害人即
    甲○○指述甚詳，並有分期付款約定書在卷可稽。次按動產擔保交易之車輛，約
    定有標的物存放地點，其目的即在保障債權人於必要時取回其仍保有所有權之車
    輛，雖車輛本即為移動之物，債務人因使用車輛之故，必然將車輛隨時為物理上
    之遷移，但債務人於觀念上仍應遵守動產擔保交易上附條件買賣契約上所約定之
    存放地點之約定，而在物理上仍應使動產擔保交易之債權人隨時得發現其所有物
    所在，以行使其權利，動產擔保交易之債務人並負此義務，而不得任將該物品移
    置於權利人所不知之處所，而妨害權利人權利之行使，是債務人如主觀上有使該
    擔保物以藏匿等方式，妨害權利人權利之行使，而任將標的物遷移者，即應論以
    動產擔保交易法第三十八條之罪。本件被告與告訴人約定車輛存放地點為屏東市
    ○○○路一五一號，在價金未付清前，標的物所有權仍屬於出賣人所有，而告訴
    人自被告欠繳價金後，未晤見被告及發現系爭車輛，業據告訴人指述甚詳，參以
    被告亦坦承伊已將機車騎至台中，足見被告主觀上係以將該物品以藏匿方式，使
    告訴人難以發現標的物所在，而將標的物遷移，且係因遭起訴後方付清餘款，其
    主觀犯意甚明，而其客觀行為上亦有將標的物遷移之行為，事證明確，被告犯行
    堪以認定。
二、被告乙○○以附條件買賣之方式，向告訴人購買上開標的物，為動產擔保交易之
    債務人，竟意圖不法之利益，將上開標的物遷離約定存放處所，致生損害於債權
    人。核其所為，係犯動產擔保交易法第三十八條之罪。爰審酌被告之犯罪動機、
    目的、手段、已繳清餘款等一切情狀，量處如主文所示之刑，並諭知易服勞役之
    折算標準，以資懲儆。
三、被告經合法通知無正當理由不到庭，爰不待其陳述，逕行判決，附此說明。
據上論斷，應依刑事訴訟法第第二百九十九條第一項前段、第三百零六條，動產擔保
交易法第三十八條，刑法第十一條前段、第四十二條第二項，罰金罰鍰提高標準條例
第一條前段、第二條，判決如主文。
中      華      民      國      九十      年    十二    月    三十一    日
                                      臺灣屏東地方法院刑事第二庭
                                          法  官    郭書豪
右正本證明與原本無異。
對於本判決如有不服應於收受送達後十日內向本院提出上訴書狀上訴於台灣高等法院
高雄分院並按他造當事人之人數附具繕本。
                                          書記官    潘豐益
中      華      民      國      九十      年    十二    月    三十一    日
附錄：本案論罪科刑法條全文
動產擔保交易法第三十八條
動產擔保交易之債務人，意圖不法之利益，將標的物遷移、出賣、出質、移轉、抵押
或為其他處分，致生損害於債權人者，處三年以下有期徒刑、拘役或科或併科六千元
以下之罰金。


司法院資訊處製作；財團法人民間司法改革基金會備份。
